【裁判字號】    91,簡上,356
【裁判日期】    920213
【裁判案由】    給付票款
【裁判全文】
臺灣臺北地方法院民事判決    九十一年度簡上字第三五六號
    上  訴  人  甲○○
    被上訴人    乙○○
    訴訟代理人  丙○○
右當事人間請求給付票款事件，上訴人對於中華民國九十一年四月一日臺灣臺北地方
法院臺北簡易庭九十一年北簡字第三四二七號第一審判決提起上訴，本院判決如左：
    主  文
上訴駁回。
第二審訴訟費用由上訴人負擔。
    事  實
甲、上訴人方面：
一、聲明：求為判決：
（一）原判決廢棄。
（二）被上訴人應給付上訴人新台幣（下同）四十七萬六千元（以一美元折合三十四
      元新台幣計算），及自西元二千零一年五月二十日（即民國九十年五月二十日
      ）起至清償日止，按年息百分之六計算之利息。
二、陳述：除與原判決記載相同者，茲引用之外，補稱：
（一）嘉德貿易公司僅是被上訴人為從商之便所申請之獨資商號，並非一人公司之組
      織形態，就付款責任而言，被上訴人即為發票人，故非謂上訴人因此不得向被
      上訴人請求給付票款。
（二）上訴人於九十年三月二十一日前往美國，被上訴人因稅金問題一再延遲嘉德貿
      易重新組織登記，爾後同意自八十七年嘉德貿易公司成立時至八十九年未提領
      薪資部分，提撥美金二萬元作為補償，此即為系爭支票簽發之原因。
三、證據：除援用第一審所提證據外，補提經本院認證之美國律師出示加州法律關係
    文件及譯文影本各一份、公證信函及譯文各一份、公證切結書及譯文各一份為證
    。
乙、被上訴人方面：
一、聲明：駁回上訴。
二、陳述：與原判決記載相同者，茲引用之。
三、證據：除援用第一審所提證據外，補提傳真文件影本一份為證。
    理  由
一、本件上訴人起訴主張其執有被上訴人開設之嘉德貿易公司簽發、發票日西元二千
    零一年五月二十日（即民國九十年五月二十日）、美國銀行為付款人、票號一九
    六０號、票面金額美金一萬四千元、受款人為上訴人之美金支票一紙，詎上訴人
    於西元二千零一年十月二十九日（即民國九十年十月二十九日）為付款之提示竟
    遭退票，追索無效，為此起訴請求被上訴人給付四十七萬六千元（以一美元折合
    三十四元新台幣計算）及自西元二千零一年五月二十日（即民國九十年五月二十
    日）起至清償日止按年息百分之六計算之利息等語。被上訴人則以：系爭支票係
    其與上訴人離婚時擔心上訴人在美國沒錢，才開票借予上訴人，但上訴人將借據
    取走，被上訴人並未答應上訴人支付嘉德公司紅利等語資為抗辯。
二、按當事人主張有利於己之事實者，就其事實有舉證之責任，民事訴訟法第二百七
    十七條定有明文，又票據固為無因證券，票據債務人不得以自己與發票人或執票
    人前手間所存在之抗辯事由，對抗執票人，然發票人非不得以自己與執票人間所
    存之抗辯事由對抗執票人，此觀票據法第十三條上段之反面解釋而自明。又如票
    據債務人一旦提出其基礎原因關係不存在之對人抗辯，執票人自應就該基礎原因
    關係存在之積極事實，負舉證責任（最高法院七十三年度第一次民事庭會議決議
    及八十一年度台上字第八七九號判決參照）。經查，系爭支票雖係由嘉德貿易公
    司簽發，惟嘉德貿易公司係由被上訴人開設之獨資商號等情，業據被上訴人於本
    院準備程序時陳明在卷可按，且經美國律師楊雯依據被上訴人於八十七年一月三
    十日在美國加州設立嘉德貿易公司註冊登記證影本、營業執照許可證影本、一九
    九九個人綜合所得申報書影本，提據美國加州法律關係意見，嘉德貿易公司只是
    獨資商號，並非公司組織形態，為被上訴人單獨一人所有，提供公司所有資金，
    承擔一切風險，享有一切利潤等情，有上訴人提出之經本院認證之美國律師出示
    加州法律關係文件及譯文影本各一份在卷，堪認嘉德貿易公司確係由被上訴人開
    設之獨資商號，其權利義務主體同一，是上訴人得持嘉德貿易公司開立之支票向
    被上訴人請求支付票款，被上訴人亦得以其與上訴人間所存之抗辯事由對抗上訴
    人。次查，本件被上訴人提出基礎原因關係之對人抗辯，揆諸前揭說明，上訴人
    應就該基礎原因關係存在之積極事實負舉證責任，上訴人主張系爭支票係因其當
    初在嘉德貿易公司工作時並未給付薪資，故被上訴人開立系爭支票作為補償之用
    ，並提出公證信函及譯文各一份、公證切結書及譯文各一份、同意書影本為證，
    惟觀諸公證信函及譯文各一份、公證切結書及譯文各一份之內容，並未提及嘉德
    貿易公司應開立四十七萬六千元之支票交付上訴人作為補償之用，而被上訴人於
    原審所提出之同意書影本一份，內容雖載有「甲○○提出要求乙○○支付美金二
    萬作為補償，乙○○同意」字句，惟該等文字係屬上訴人所書寫，為上訴人所不
    爭執，被上訴人否認其同意該等內容，且未於同意書上簽字，自難以該同意書即
    認被上訴人有同意支付上訴人補償金之事實，上訴人雖於九十一年十二月四日準
    備程序終結後提出經被上訴人簽名之同意書影本一紙為證，惟據上訴人稱該文件
    係被上訴人於九十一年三月十四日拿給其等語，顯見該同意書影本並非因不可歸
    責於當事人之事由而不能於準備程序提出，且上訴人於準備程序終結前亦均未提
    及其有經被上訴人簽名之同意書，而被上訴人於言詞辯論時亦否認該同意書上簽
    名之真正，故該事項之調查有延滯訴訟之虞，依民事訴訟法第二百七十六條之規
    定，上訴人未於準備程序時提出經被上訴人簽名之同意書影本，於準備程序後不
    得再更行主張。本件上訴人既未能證明系爭支票之基礎原因關係，揆諸前揭說明
    ，其依據支票向被上訴人請求支付票款，即無理由。
三、從而，上訴人主張本於票據關係，請求被上訴人給付上訴人四十七萬六千元（以
    一美元折合三十四元新台幣計算），及自西元二千零一年五月二十日（即民國九
    十年五月二十日）起至清償日止，按年息百分之六計算之利息，為無理由，不應
    准許。原審為上訴人敗訴之判決，並無不合。上訴意旨指摘原判決不當，求予廢
    棄改判，為無理由，應予駁回。
四、據上論結，本件上訴為無理由，依民事訴訟法第四百三十六條之一第三項、第四
    百四十九條第一項、第七十八條，判決如主文。
中      華      民      國    九十二    年      二      月     十三     日
                                    臺灣臺北地方法院民事第六庭
                                                    審判長法官   林惠瑜
                                                          法官   陳怡雯
                                                          法官   郭美杏
右正本證明與原本無異
不得上訴
中      華      民      國    九十二    年      二      月     十三     日
                                                        書記官   陳如庭


司法院資訊處製作；財團法人民間司法改革基金會備份。
